【裁判字號】    98,消債更,725
【裁判日期】    990122
【裁判案由】    更生事件
【裁判全文】
臺灣板橋地方法院民事裁定           98年度消債更字第725號
聲  請  人  甲○○
上列當事人因消費者債務清理事件聲請更生，本院裁定如下：
    主  文
聲請人甲○○自中華民國99年1月22日16時起開始更生程序。
命司法事務官進行本件更生程序。
    理  由
一、按債務人不能清償債務或有不能清償之虞者，得依本條例所
    定更生或清算程序，清理其債務；法院開始更生或清算程序
    之裁定，應載明其年、月、日、時，並即時發生效力；法院
    裁定開始更生或清算程序後，得命司法事務官進行更生或清
    算程序，消費者債務清理條例第3 條、第83條第1 項、第16
    條第1 項前段分別定有明文。
二、本件聲請意旨略以：聲請人債務發生之原因係為幫前夫呂學
    政付房租及支付前夫之母親與前夫兩位女兒之日常生活花費
    ，自97年8月7 日與呂學政離婚後，聲請人須扶養1名未成年
    子女王仁洋，且聲請人之母劉夏燕亦仰賴聲請人扶養，經濟
    壓力實屬龐大。而聲請人任職於金士敦國際行銷股份有限公
    司，收入每月平均約新台幣（下同）21000元（見本院卷第
    77頁），加上中低收入兒少扶助補助費每月1400元（見本院
    卷第73頁），合計金額約為22400元，除了支付日常生活費
    用及前述之扶養費外，尚須支付聯邦銀行、萬泰銀行及大眾
    銀行轉給資產管理公司之債務，故聲請人之收入實已不敷支
    出，無法償還最大債權銀行之借款。另聲請人於98年6月與
    最大債權銀行中國信託商業銀行申請債務協商（見本院卷第
    34頁、第57頁），經其受理協商後，提出零利率、月付3000
    元、72期之清償方案，惟聲請人無資力負擔致協商不成立；
    又因無法清償債權銀行中國信託商業銀行對聲請人之債權而
    遭法院強制扣薪，經濟狀況實屬窘困，且既經協商不成立，
    其無擔保或無優先權之債務總額未逾1200萬元，復未經法院
    裁定開始清算程序或宣告破產，依法自得聲請更生程序，爰
    請裁定開始更生程序等語。
三、查聲請人之主張，有財政部臺灣省北區國稅局97年度綜合所
    得稅各類所得資料清單、財政部臺灣省北區國稅局96年度綜
    合所得稅各類所得資料清單、全國財產稅總歸戶財產查詢清
    單、薪資轉帳資料、聲請人8、9、10月薪資清單、臺北縣三
    重市公所中低收入證明書（見本院卷第17頁、第93頁）、戶
    籍謄本、財團法人金融聯合徵信中心債權人清冊、中國信託
    商業銀行前置協商不成立通知書（見本院卷第34頁）、金士
    敦國際行銷股份有限公司明細分類帳（扣薪轉帳資料）（見
    本院卷第35頁、第39頁）、勞工保險被保險人投保資料表、
    臺灣板橋地方法院98年3月2日板院輔98司執天字第10956 號
    執行命令（見本院卷第56頁）等件在卷可憑；復有中國信託
    商業銀行98年12月30日民事陳報狀（見本院卷第57頁）足參
    ，堪認聲請人有前置協商不成立之事實。次查，聲請人之總
    債務為594223元，依聲請人陳稱其98年每月平均收入約2100
    0元，加上中低收入兒少扶助補助費每月1400 元，合計每月
    總收入金額約為22400 元；惟遭債權銀行聯邦銀行、萬泰銀
    行及大眾銀行於聲請人所任職之金士敦國際行銷股份有限公
    司於每月薪資3分之1之範圍內予以查封，是依前揭月平均薪
    資22400元核算其月薪，扣除3分之1後，僅餘15400元【2100
    0元－（21000×1/3）＋1400元＝15400元】。其次，依行政
    院公佈98年度臺北縣每人每月最低基本生活費用為10792元
    ，及98年度扶養親屬免稅額82000元（每人每月平均為6834
    元），核計其個人最低生活需求及扶養費用合計為15918元
    《計算式：10792+【（6834×1〈未成年子女1人〉）×1/2
    （與前夫呂學政平均分擔）】＋【（6834×1〈扶養母親〉
    ）×1/4〈兄弟姊妹共4人〉】＝15918）》。則依前揭聲請
    人月平均薪資核算，扣除其個人最低生活需求、扶養費及清
    償聯邦銀行、萬泰銀行與大眾銀行轉給資產管理公司之債務
    後，明顯無法支付最大債權銀行中國信託商業銀行所提出之
    零利率、月付3000元、72期之清償方案。依此，聲請人已符
    合消費者債務清理條例第3條之「債務人不能清償債務或有
    不能清償之虞」規定；本件又查無聲請人有消費者債務清理
    條例第6條第3項、第8條或第46條各款所定駁回更生聲請之
    事由存在，則聲請人聲請更生，應屬有據，爰依首開條文規
    定，命司法事務官進行本件更生程序，裁定如主文。又本件
    既准更生，聲請人曾具狀聲請保全處分，本院即毋庸為准駁
    之諭知，附此敘明。
中    華    民    國    99    年    1     月    22    日
              民事第三庭    法      官  陳映如
上為正本係照原本作成。
如不服本裁定，應於裁定送達後10日內，以書狀向本院提出抗告
，並繳納抗告費新臺幣1千元。
中    華    民    國    99    年    1     月    22    日
                            書  記  官  李錦輝

司法院資訊處製作；財團法人民間司法改革基金會備份。
